臺灣高等法院高雄分院民事裁定　　　　　96年度破抗字第30號
抗　告　人　乙○○
送達代收人　甲○○　　高雄市前.
代　理　人　陳水聰律師
上列抗告人因聲請宣告破產事件，對於中華民國96年3 月27日臺
灣高雄地方法院95年度破字第184 號所為裁定提起抗告，本院裁
定如下：
    主  文
抗告駁回。
抗告程序費用由抗告人負擔。
    理  由
一、抗告意旨略以：伊投資友人經營之美容美髮業，因營運不佳
    倒閉，伊又向銀行借貸新臺幣（下同）百萬元借予友人，但
    友人得款避不見面，伊不得已再為借貸，以債養債，目前並
    已失業，存有如附表所示之負債，但身上僅剩現金298,000
    元，債務超過資產甚多，已無力清償，爰聲請為破產之宣告
    等語。
二、矧破產事件非僅涉及個人權益而已，其且攸關公益及社會秩
    序，故而破產法第63條第2 項規定「法院對於破產之聲請，
    在裁定前，得依職權為必要之調查，並傳訊債務人、債權人
    及其他關係人」，讓法院能瞭解事件之全貌，為權衡後，作
    出適當之裁定。就破產宣告之原因，民國24年公布施行迄今
    之破產法固僅於第57條揭示「破產，對於債務人不能清償債
    務者，宣告之」，至於導致不能清償債務之原因，則未有規
    範，惟衡諸破產制度非僅為債務人單方之利益而設，其仍須
    兼顧債權人之利益及社會公義，「權利之行使，不得違反公
    共利益或以損害他人為主要目的；行使權利，履行義務，應
    依誠實信用方法」，法有明文，此為權利行使之界限，該原
    則在破產事件中亦有適用。法律允許債務人向法院聲請對己
    宣告破產，以利其更生，基於上開之說明，解釋上須債務人
    善意的陷於不能清償債務者，始足當之，若以損害債權人為
    目的、或浪費或為其他投機行為，致負過重之債務，有意陷
    於不能清償之窘境者，即不足以保護，否則無異鼓勵過大、
    非善意之負債，破壞現存社會秩序及公平原則，當不符破產
    立法本旨。
三、查抗告人固積欠如附表所示之二百餘萬元債務未清償，惟其
    係民國66年7 月1 日生，尚未屆滿30歲，學歷為高中畢業，
    擔任美髮設計師，工作之年資長達十年以上，為有專業技能
    及工作經驗之人，又據其自述友人尚欠其百萬元未償，是而
    在上述條件下為觀察，抗告人既年輕、有專門之技能並富工
    作經驗，且有金額不低之債權存在，此均屬其積極之資產，
    抗告人並陳稱其母親願負責接濟其生活，其又有29萬8 千元
    之現金，在客觀上衡量，聲請人若能節支花費，誠懇勤勉工
    作，假以時日，當無不能清償債務之理。況抗告人因積欠銀
    行債務之問題，曾於95年間透過協商機制申請債務協商，與
    各參與協商之債權銀行於95年5 月27日達成分60期還款，每
    月清償三萬七千餘元之協議（一審卷126 至130 頁）。是債
    權銀行因抗告人之申請，經雙方協商後，合意清償計劃，即
    表示抗告人有能力及意願依該協商達成之計劃方案清償，自
    不容其於協議分期履行成立生效後片面拒絕履行，再藉詞不
    能清償債務，利用破產制度，遂行免其債務之目的。抗告人
    經本院二次通知其到庭，均無正當理由不到庭，消極妨本
    院之調查，揆諸上開說明，其主張不能清償債務，應不足採
    。
四、本件經詢問債權人意見，債權人銀行表示略以：債務人正值
    年輕，尚有35年以上之工作能力，未具不能清償所負債務之
    要件，且債權銀行已通過債務人申請之債務協商，減輕其負
    擔，債務人不思努力賺錢清償，藉詞脫免債務，其債務最終
    將由社會大眾共同承擔，重大影響經濟秩序等語，有新光銀
    行、花旗銀行、友邦國際信用卡股份有限公司、中國信託銀
    行等復函可參（一審卷第101 、113 、126 頁、本院卷78頁
    、91頁）。又，抗告人早即在社會工作多年，以其經驗、知
    識，對己之經濟能力應有十足之認識，其於94年11月間向台
    灣中小企銀借貸40萬元、95年1 月間刷花旗信用卡購買2 萬
    元之行動電話、95年3 月20日、4 月15日刷友邦信用卡分別
    向震旦行、三星各購買16,990元、17,800元手機、通訊用品
    、95年4 月23日向國泰世華借現金8 萬元、同年月24日向花
    旗公司借27,000元、同年5 月5 日以友邦信用卡消費2 萬元
    為美髮沙龍，亦有各該銀行檢送之消費明細可考，旋即於95
    年第2 季即申請債務協商，換言之，抗告人於申請債務協商
    前不久，仍以超過自己消費能力及非正常需求之方式，為消
    費、貸款，足徵友邦信用卡公司主張「抗告人於申辦債務協
    商期間仍刷卡5 萬餘元購買通訊產品及作美容美髮，顯見乙
    ○○欲透過債務協商期所取得優惠還款條件．．．，欲藉宣
    告破產之方式以免除其債務責任」等語（本院卷91頁），核
    非子虛，債權人之意見，應可採信。
五、綜合上述，抗告人年輕正值工作旺齡，且具專業技能及工作
    經驗，對第三人有債權，又有接近30萬元現金，在客觀上不
    能認不能清償上述二佰餘萬元之債務，不能因自己欠缺清償
    意願，而認為有破產之原因。且就其消費及申請債務協商之
    時間、過程，及協調成立後，抗告人嗣又藉詞不履行之情節
    ，並消費內容整體觀察，亦不能認抗告人為本件破產之聲請
    ，合乎破產立法本旨。再，其多次藉詞未到庭，即實質拒絕
    本院對其本人之調查，妨真實之發現，徒以媒體報導個案
    悲情為訴求，以不明如何得來之298,000 元現金，欲充為破
    產財團，為本件之破產聲請，不願以該款繳納協商之分期
    款，其權義之行使，亦非誠信，從而其破產之聲請，不應准
    許。原法院因而駁回其聲請，理由固有不同，惟結論則無二
    致，應予維持。抗告意旨，求予廢棄，為無理由，應駁回其
    抗告。爰依破產法第5 條、民事訴訟法第495 條之1 、第
    449 條第2 項，裁定如主文。
中　　華　　民　　國　　96　　年　　6 　　月　　4 　　日
                            民事第六庭
                                審判長法官  許明進
                                法      官  陳真真
                                法      官  謝肅珍
以上正本證明與原本無異。
如不服本裁定應於送達後10日內向本院提出再抗告狀 (並按他造
當事人之人數附繕本)， 並繳納再抗告費新臺幣1,000 元。再為
抗告應以適用法規顯有錯誤為理由，並經本院之許可，該許可以
原裁定所涉及之法律見解具有原則上之重要性者為限，並委任律
師為代理人。
抗告人之配偶、三親等內之血親、二親等內之姻親，或抗告人為
法人、中央或地方機關時，其所屬專任人員具有律師資格並經法
院認適當者，亦得為第三審代理人。抗告人或其法定代理人具有
律師資格者及前項情形，應於提起抗告或委任時釋明之。
中　　華　　民　　國　　96　　年　　6 　　月　　5 　　日
                                書　記　官  陳曼智
附表：
  ┌──┬────────┬─────┬─────┐
  │編號│   債  權  人   │ 債權金額 │  訖  日  │
  ├──┼────────┼─────┼─────┤
  │1   │台新國際商業銀行│現金卡款  │至96年1 月│
  │    │股份有限公司    │319,297 元│19日止    │
  ├──┼────────┼─────┼─────┤
  │2   │荷商荷蘭銀行股份│信用卡款  │至96年2 月│
  │    │有限公司        │159,963元 │22日止    │
  ├──┼────────┼─────┼─────┤
  │3   │國泰世華商業銀行│信用卡款  │至95年9 月│
  │    │股份有限公司    │341,078元 │10日止    │
  ├──┼────────┼─────┼─────┤
  │4   │友邦國際信用卡股│信用卡款  │至95年7 月│
  │    │份有限公司      │170,786元 │2日止     │
  ├──┼────────┼─────┼─────┤
  │5   │陽信商業銀行股份│信用卡款  │至96年1 月│
  │    │有限公司        │109,943 元│3日止     │
  ├──┼────────┼─────┼─────┤
  │6   │臺灣新光商業銀行│信用卡款  │至95年12月│
  │    │股份有限公司    │8,907 元  │26日      │
  │    │                │（不含利息│          │
  │    │                │及違約金）│          │
  ├──┼────────┼─────┼─────┤
  │7   │美商花旗銀行股份│信用卡款  │至95年7 月│
  │    │有限公司        │133,025元 │10日止    │
  │    │                │（不包含利│          │
  │    │                │息）      │          │
  ├──┼────────┼─────┼─────┤
  │8   │中國信託商業銀行│信用卡款及│至96年1 月│
  │    │股份有限公司    │信用貸款  │22日止    │
  │    │                │729,684元 │          │
  ├──┼────────┼─────┼─────┤
  │9   │臺灣中小企業銀行│信用貸款  │至95年10月│
  │    │股份有限公司    │292,517元 │10日止    │
  │    │                │（不含利息│          │
  │    │                │及違約金）│          │
  ├──┼────────┼─────┼─────┤
  │10  │萬泰商業銀行股份│1,100元   │至95年12月│
  │    │有限公司        │          │6日止     │
  ├──┴────────┴─────┴─────┤
  │債權總金額：2,266,300 元                      │
  └───────────────────────┘
                                                     wq
